臺灣宜蘭地方法院交通事件裁定　　　　 96年度交聲字第155號
移送　機關　交通部公路總局臺北區監理所宜蘭監理站
異　議　人　丙○○
上列受處分人因違反道路交通管理處罰條例案件，對於交通部公
路總局臺北區監理所宜蘭監理站中華民國96年4月13日所為之宜
監字第裁43-Q00000000號裁決處分，聲明異議，本院裁定如下：
    主  文
異議駁回。
    理  由
一、按受處分人不服第8條主管機關所為之處罰，得於接到裁決
    之翌日起20日內，向管轄地方法院聲明異議，道路交通管理
    處罰條例第87條第1項固定有明文。惟道路交通案件處理辦
    法第13條規定：「聲明異議，應以司法狀紙，敘述異議之理
    由，提出於原處分機關為之。原處分機關應於接受異議書狀
    後5日內，將該案卷宗及有關證物，送交該管地方法院或其
    分院交通法庭。」，查本件異議人於民國96年4月13日收受
    交通部公路總局臺北區監理所宜蘭監理站宜監字第裁43-Q00
    000000號裁決書後，旋於96年4月30日向該監理站陳述意見
    ，並於96年5月18日，以司法狀紙，敘述異議之理由，提出
    於該監理站，此有交通部公路總局臺北區監理所宜蘭監理站
    送達證書、宜蘭監理站交通違規陳述單、異議狀各1份在卷
    可參（見本院卷第2頁至第3頁、第5頁、第6頁），經本院訊
    問異議人填寫該陳述單之真意，其表明係對裁決書不服要聲
    明異議（見本院卷第34頁），故異議人即於聲明異議期間內
    提出異議，嗣以司法狀紙，敘明異議之理由提出於原處分機
    關，則其聲明異議自屬合於法定程序，先予敘明。
二、原處分機關係以：異議人丙○○於96年4月12日20時58分，
    駕駛車牌號碼UJ-0139號自用小客車，行經宜蘭市○○路宜
    興橋北端，因酒後駕駛上開車輛，經宜蘭縣警察局交通隊警
    員對其施以酒精測試，測得呼氣中酒精濃度為每公升0.29毫
    克，乃製單舉發。嗣經原處分機關依道路交通管理處罰條例
    第35條第1項第1款之規定，裁處新臺幣（下同）19,500 元
    罰鍰，並吊扣駕駛執照1年。
三、聲明異議意旨略以：異議人於96年4月12日20時50分左右，
    乘坐妻子所駕駛車牌號碼UJ-0139號自用小客車，行經宜蘭
    市○○路下橋時遇警察執行路檢，當時車子係由妻子駕駛，
    因警察聞到異議人身上有酒味，遂進行酒測，並拖吊車子，
    惟異議人於警員取締當時並無酒後駕車之行為，為此聲明異
    議，請求撤銷原處分等語。
四、按汽車駕駛人，駕駛汽車經測試檢定有酒精濃度超過規定標
    準者，處15,000元以上60,000元以下罰鍰，並當場移置保管
    該汽車及吊扣其駕駛執照1年；因而肇事致人受傷者，並吊
    扣其駕駛執照2年；致人重傷或死亡者，吊銷其駕駛執照，
    並不得再考領，道路交通管理處罰條例第35條第1項第1款定
    有明文。
五、經查：
（一）證人己○○即宜蘭縣警察局交通隊警員於96年7月23日本
      院訊問時證述：「本件違規案件是我取締的，…於宜興橋
      北端路檢，有我及潘建國、游忠信、楊偉明、丁○○○○
      及另一名警員。異議人從宜蘭往礁溪方向，於我們臨檢地
      方前50公尺左右即宜興路宜興橋北端橋上停車，我在遠處
      看見異議人與他太太在換位置。當時我們是在宜興橋北邊
      下橋平坦道路實施路檢，除我有看到外，其他同事也有看
      到，楊偉明與另一名警員趨前至異議人車輛處，請異議人
      太太將車子開到路檢點，當時我有問異議人為何於橋上停
      車，為何要換位置，異議人太太回答說她不太會開車，是
      她先生開的車。對話過程我們有錄影，但是異議人交換位
      置過程我們沒有錄到，因為太遠了，等警員到時他們已經
      換好位置了。本件有實施酒測，於酒測過程，我們有提供
      異議人先飲水，再做酒測，測得呼氣酒精濃度為每公升0.
      29毫克，…當時我有聞到異議人身上滿身都是酒味，意識
      很清楚。」等語（見本院卷第16頁至第17頁）。佐以證人
      楊偉明即宜蘭縣警察局交通隊警員於96年8月24日本院訊
      問時證述：「96年4月12日晚上8時至12時我們有執行專案
      酒後駕車勤務，當時我們在宜興橋北端下橋處，共有3輛
      巡邏車，均係針對北上車道。異議人駕駛的車子從宜興橋
      往礁溪方向已經要下橋，看我們在攔檢，他就在快車道停
      車，當時我在60、70公尺處看到，我與亞威‧碧候、己○○要上前盤查，當時取締的位置亞威‧碧候在我右前方，
      己○○在我的左前方，亞威‧碧候、己○○準備要上前盤
      查，我則是要去駕駛巡邏車，因為我怕異議人駕車逃逸，
      我將車子開到礁溪往宜蘭方向內側快車道橋頭上，當時我
      與異議人係逆向，亞威‧碧候與己○○往橋頭走，所以他
      們先到，我較晚到。我要上宜興橋時，就看到那輛車子慢
      慢行駛往路邊停，我沒有看清楚駕駛座坐的是何人，我就
      將巡邏車慢慢倒車倒回來。我在攔檢點時看到異議人車子
      停在宜興橋快車道，駕駛座有人影在晃動，好像在換位置
      ，但他們沒有下車，當天異議人穿著比較淺色的衣服，另
      一人則穿比較深色的衣服，當天燈光雖然不是很明亮，但
      是燈光從前方照射，淺色衣服還是可以看得很明確。當天
      是由亞威‧碧候與己○○實施酒測，我在旁邊有聽到異議
      人太太說『我不太會開，不放心（台語）』、『幫我們算
      看怎樣比較輕』。實施酒測時，我要求異議人太太將車子
      移到附近的停車場，異議人太太雖會開車，但是動作不熟
      練，不像一般在道路上駕駛的動作。我將巡邏車駕駛至宜
      興橋時，看到異議人車輛行駛情形，異議人車輛慢慢開，
      車速很慢，等於是慢慢滑行。宜興路共有單向2個車道，
      並無機車專用道。我們當時攔停，車子行駛下橋將車停在
      路邊時，駕駛人為異議人太太。」等語（見本院卷第35頁
      至第38頁）。證人丁○○○○即宜蘭縣警察局交通隊警員
      於96年8月24日本院訊問時證述：「本件違規案件我有參
      與取締，當時還有謝建成、潘建國、楊程詰、己○○、楊
      偉明、游忠信。96年4月12日20時58分在執行取締酒駕勤
      務，我們在宜蘭市○○路宜興橋北端下橋路邊執行勤務，
      當時我們有開警示燈，2輛巡邏車停在路中央，使用反光
      錐，引導駕駛人實施路檢，並且有放置取締酒駕警示，若
      照明的話可以看到該警示標誌，另一輛巡邏車停在路邊。
      我是站在第一個負責指揮所有車輛接受臨檢，我們赫然發
      現本件車輛停在宜蘭往礁溪方向橋上之內側車道，該路段
      有2車道，當時該車輛距離我約100公尺，我看到駕駛與副
      駕駛座上的人在車上互換位置，我就叫楊偉明、楊程詰快
      速徒步走上去詢問為何停在橋上，因為這樣很危險，且當
      時車流量很多，我是走上橋走到一半就回來了，因為我們
      不需要4個人上去，我要負責指揮其他車輛。我們擔心異
      議人車輛會迴轉逃逸，我不太清楚楊偉明是否有駕駛巡邏
      車。我看到異議人違規當時沒有處理其他違規案件。我看
      到異議人車輛慢慢開下來。…異議車輛停在受檢處後，因
      為異議人車輛沒有停妥，所以警員請異議人妻子將車子停
      妥，我沒有看到異議人妻子停車情況。我確定本件車輛之
      駕駛與副駕駛座上的人在橋上互換，因為我看到駕駛人所
      穿著的顏色類似白色較淺，副駕駛座的人穿什麼衣服我不
      清楚，但可以明顯看到穿著白色衣服的人換到副駕駛座。
      本件違規車輛除異議人外，還有異議人妻子及2個小孩。
      我視力正常。…取締本件違規車輛時，當時路燈都有開啟
      ，我從橋下看上去有照明燈，…當時異議人車輛在橋上停
      留時間約3至5分鐘，因為我們同仁很快就上前去請他們下
      橋了。」等語（見本院卷第38頁至第40頁）。並有酒精測
      試值1紙在卷可參（見本院卷第22頁）。且經本院於96年7
      月23日當庭勘驗採證錄影光碟，勘驗結果為：「(1)警員稱
      車牌號碼UJ-0139號自用小客車在橋上互換駕駛，現在由
      警方準備實施酒測。(2)警員詢問異議人年籍，並提供異議
      人飲水，警員詢問異議人喝多久了，異議人說『喝4個鐘
      頭後就沒喝（台語）』，警員詢問異議人在何處飲酒，異
      議人表示『在家喝（台語）』，警員問『出來帶小孩』，
      異議人稱『叫我太太一起出來（台語）』，警員告知在橋
      上換位置很危險等語，異議人妻子稱『我不太會開，不放
      心（台語）』，期間異議人不斷喝水。(3)警員再次告知剛
      剛在橋上互換位置很危險，異議人妻子稱『我們這樣不對
      ，我們也知道（台語）』，警員稱『就妳先生開的』，異
      議人妻子稱『幫我們算看怎樣比較輕（台語）』，期間異
      議人不斷喝水，即由警員為其實施酒測，結果為每公升0.
      29毫克。」，嗣於96年8月24日經本院當庭再次勘驗採證
      錄影光碟，以明瞭異議人及其妻取締時穿著衣服顏色，經
      勘驗結果：「(1)異議人穿淺色系類似黃色POLO衫，外搭類
      似灰色外套，外套拉鍊未拉起。(2)異議人妻子內搭淺藍色
      工作服，外搭連帽式深色外套，外套拉鍊拉至胸前上方。
      」此有本院勘驗筆錄2份、採證錄影光碟1張在卷足憑（見
      本院卷第17頁至第18頁、第52頁），益證證人己○○、楊
      偉明、丁○○○○前述異議人在宜蘭市○○路宜興橋北端
      內側車道停車，在車內互換駕駛人乙節，當無誤視之虞。
      綜上證據，可證異議人於96年4月12日20時58分，酒後駕
      駛車牌號碼UJ-0139號自用小客車，行經宜蘭市○○路宜
      興橋北端內側車道，見警員在橋下實施臨檢，遂在該車道
      停車，在車內與副駕駛座之妻子互換坐位，企圖規避酒後
      駕車之裁罰，惟經證人己○○、楊偉明、丁○○○○查覺
      異議人車輛在該橋上停車有互換駕駛人之情形，始欄停該
      車輛，並對異議人施以酒精測試，測得呼氣中酒精濃度為
      每公升0.29毫克，故異議人上開違規之事實，事證明確。
（二）至於證人戊○○即異議人之妻於96年8月24日本院訊問時
      證述：「我在遠東紡織廠任職，96年4月12日下班晚上6時
      10分回到家裡，我先生在睡覺，我就做晚餐，等到我兒子
      補習下課時間到，我就叫先生起床，我有聞到一點酒味，
      因為我開車不是很熟練，所以叫我先生一起去接小孩下課
      ，當時我先生很清醒，我先生回答好，並沒有說別的話。
      我叫我先生陪我去接小孩，因我開車不熟練，但我對市區
      道路是熟的。於96年4月12日我拿到駕照快3年，因不常開
      ，所以不熟練。當天因為我先生有喝酒，喝酒不能開車。
      我下班回家看他在睡覺，我就知道他有喝酒，這是他的習
      慣。當天我忘記幾點從家裡出發接小孩，當時我開車先去
      接乙○○，但是甲○○也是跟乙○○在東門夜市那裡等。
      乙○○補習班沒有名稱，是在公寓裡面補，補數學。甲○○當天有無補習，我忘記了。甲○○如果沒有補習，為何
      會在東門夜市那裡等，小孩有小孩的自由。我忘記當時甲○○在哪個補習班補習，因為都是我先生在載的，我都不
      簽小孩的聯絡簿。我在東門夜市那邊載甲○○、乙○○時
      ，迴轉的時候有擦撞到東西，好像是在旁邊的石頭，石頭
      大小長約43公分，高約27公分。除了撞石頭外，並無撞到
      別的東西，我是因為煞車沒有煞好才會撞到，當時小孩都
      已上車，我只是碰撞一點點，小孩沒有什麼反應，也沒有
      說什麼，我先生下車幫我將車子轉好，再讓我開，當時我
      感覺只是車子碰撞一下而已，又沒有什麼，且我先生當時
      也沒有看，我沒有下車查看，因為只是碰撞一點點而已，
      我感覺沒有什麼，我先生在轉車子時，我是下車的，我先
      生將車子轉好後，我再繼續開。我們開到宜興橋時有停車
      ，停在內側車道，當時要下坡，我踩煞車有聲音感覺怪怪
      的，我就叫我先生人到駕駛座，讓他踩煞車看看，他踩了
      之後說還好，我先生是下車到駕駛座踩，我先生下車後除
      踩煞車外，並無作其他事，也沒有告訴我其他的話。我忘
      記停車時有無閃警示燈，我忘記我先生當天穿什麼顏色的
      衣服，我是穿遠東紡織廠的制服，是淺藍色的。我們將車
      子停在宜興橋上，小孩沒有反應。我們停在宜興橋上沒有
      幾分鐘。我要下坡時才看到警察臨檢，因踩煞車有點怪怪
      的，我怕下坡時停不住。96年4月12日下午8時58分為警取
      締時，確實由我駕駛車牌號碼UJ-0139號自用小客車。警
      察對我先生實施酒測時，我有稱『我不太會開，不放心』
      是因為我不太會開，要我先生在旁指導。為何警察跟我們
      說剛剛在橋上互換位置很危險，我說『我們這樣不對，我
      們也知道（台語）』，是因為我先生有在橋上幫我踩煞車
      ，所以我們有互換，我有坐到副駕駛座上，等我先生檢查
      完煞車，我們再換回來，所謂互換是叫他過來檢查車子，
      我沒有下車，我只是在車內換位置，是我先生下車。警察
      對我先生實施酒測時，我為何跟警察說『幫我們算，看怎
      麼比較輕』，因為警察已經在開了，所以我才這樣講。」
      等語（見本院卷第46頁至第51頁）。惟異議人於96年8月2
      4日本院訊問時供稱：「96年4月12日中午12時左右，我在
      家裡喝啤酒，喝了2瓶半將近3瓶，當時家裡有我與2個朋
      友在喝，當時我太太在遠東紡織廠上班。我跟我2位朋友
      喝到下午2時，我們是喝600cc瓶裝啤酒，喝酒後我去睡覺
      ，睡到晚上6時多，當時我太太已下班回來，我就跟她說
      我們一起去接小孩，我當時意識清楚，因為我有喝酒，且
      我太太路不熟，我請我太太一起去，我有這樣告訴我太太
      。我太太考取駕照2年，開車技術一般路況都可以，像田
      間小路、鄉○道路都可以，但不會開高速公路，當天晚上
      6時多從家裡出發接小孩。我們每天都有固定接小孩習慣
      ，2個小孩都在補習，乙○○在宜興路靠近夜市私人補習
      班補習，沒有執照，甲○○在復興國中文化路李鴻補習班
      補習。我們是先接甲○○，再去接乙○○，我太太開車。
      接完小孩後我們直接回家，…因為補習班在宜興路，所以
      就從宜興路過宜興橋要回家，車子是我太太開的，甲○○
      坐在駕駛座後面，乙○○在副駕駛座後面，但我不是很確
      定。我們將車子開到宜興橋上要下宜興橋時，為何要將車
      子停在快車道，我太太說好像有雜音，她要我下車看，因
      為我太太在乙○○補習班有撞到東西，車頭撞到石頭，車
      子水箱破裂，保險桿一點點凹陷，因為水箱在滴水，所以
      我知道水箱有破裂。我太太駕車於乙○○補習班撞到東西
      後，我沒有馬上下車查看，因是我太太開的，所以我沒有
      下去看，我太太沒有下車查看，她就直接將車開走，是開
      到橋上時，發現雜音。我太太駕車在乙○○補習班發生車
      禍情形，當時我們4人都在車上，乙○○剛上車，我太太
      轉彎的時候撞到石頭，轉彎時很慢，因為巷子裡面剛好有
      1個很大的石頭，還有1個柱子。撞上後，我們就倒車開走
      ，因為沒有很大的撞擊力，小孩也沒有嚇一跳。我在宜興
      橋上時，我太太告訴我車子有雜音，我說不然停下來，我
      看一下，我有下車查看，當時車子有閃警示燈，後方沒有
      擺置三角錐，我下車看車前方漏水，我是從側面看引擎，
      我看到撞凹的地方在漏水，我沒有將引擎蓋掀開，我發現
      車子水箱漏水，我叫我太太慢慢開，我沒有做任何修復動
      作，且我也沒有水可以加。…我車子的車齡14年。在宜興
      橋時，我跟我太太說水箱漏水時，我太太說明天再修理，
      我跟她說等一下就可以修理，我朋友在橋下開修車廠…。
      我車子在乙○○補習班發生車禍，我太太反應只說撞到了
      ，她並沒有叫我下車看，只是輕輕撞一下，我以為沒有關
      係，所以我也沒有叫她下去看，當時我小孩沒有什麼反應
      ，只說媽媽開車很爛。」等語（見本院卷第41頁至第46頁
      ）。綜觀證人戊○○上開證詞與異議人上開供詞，就：(1)
      戊○○就市區道路是否熟悉；(2)開車接甲○○、乙○○返
      家之地點、順序；(3)車輛撞擊石頭外，有無撞擊柱子；(4)
      車輛撞擊物體當場異議人有無下車將車子轉好，證人戊○○有無下車；(5)在宜興橋停車時，異議人有無下車到駕駛
      座採煞車、異議人有無告知戊○○車輛水箱破裂滴水，並
      討論車輛何時修理等重要情節，證述嚴重歧異。且異議人
      自承車牌號碼UJ-0139號自用小客車之車齡已14年，且因
      撞擊致水箱破裂，顯見當時撞擊力道甚強，衡情異議人或
      證人戊○○當會下車查看車損狀況，以確保行車安全，惟
      渠等竟均稱當時僅係輕微撞擊遂未下車查看，實有悖常理
      。況一般車輛於內側車道行駛中發生故障，應係將車輛慢
      慢切換至外側車道後，停到路邊查看狀況，而非突然停在
      內側車道上，危害自身與其他用路人之安全，此當為異議
      人及證人戊○○所明知，則渠等僅因發現車輛有雜音即逕
      自將停車在內側車道，亦有違常情。由上述可知證人戊○○上開證詞，顯屬虛偽不實，自不足採，尚難以此遽為有
      利於異議人之認定。
（三）綜上證據，異議人仍執前詞置辯，顯然不足採信。異議人
      既然有上開違規之事實，原處分機關據以援引道路交通管
      理處罰條例第35條第1項第1款之規定，裁處19,500元罰鍰
      ，並吊扣駕駛執照1年，於法並無不當，本件異議為無理
      由，應予駁回。
六、據上論斷，應依道路交通管理處罰條例第87條第2項、道路
    交通案件處理辦法第19條，裁定如主文。
中　　華　　民　　國　　96　　年　  9 　　月　　26　　日
                  臺灣宜蘭地方法院交通法庭
                      法  官　蘇錦秀
以上正本證明與原本無異。
如不服本裁定，應於裁定送達後5日內向本院提出抗告狀。（需
附繕本）
                      書記官　葉瑩庭
中　　華　　民　　國　　96　　年　　9 　　月　　27　　日
